【裁判字號】    88,上更(一),173
【裁判日期】    890203
【裁判案由】    誣告
【裁判全文】
臺灣高等法院臺中分院刑事判決                八十八年度上更(一)字第一七三號
    上  訴  人  臺灣台中地方法院檢察署檢察官
    被      告  丁○○
                己○○
    右  一  人
    選任辯護人  陳沆河
右上訴人因被告誣告案件，不服臺灣台中地方法院中華民國八十七年十二月十六日第
一審判決（民國八十七年度訴緝字第七六○號，起訴案號：臺灣台中地方法院檢察署
民國八十六年度偵字第一一二六四號），提起上訴，經本院判決後，由最高法院發回
，本院判決如左：
      主  文
上訴駁回。
      理  由
一、公訴意旨略以：被告丁○○（起訴書誤載為廖兆堂，應予更正）本係通緝犯，於
    民國（以下同）八十五年八月三十日為台中縣警察局烏日分局五光派出所警員乙○○循線逮捕；因而心生怨恨，詎竟與己○○共同基於意圖使乙○○受刑事處分
    之犯意聯絡，共同向有偵查犯罪職權之雲林縣警察局斗南分局（下稱斗南分局）
    警官誣告乙○○於八十五年八月二十五日下午八時三十分許，夥同戊○○手持鋁
    棒，至雲林縣斗南鎮○○路七二號其等住處，先行破壞大門門鎖，然後進入屋內
    二樓共同毆打其等二人，使均受有傷害等語，斗南分局乃據以移送雲林地方法院
    檢察署偵查，偵查中丁○○、己○○均拒不到庭，嗣經檢察官查無證據證明而予
    以不起訴處分確定。因認被告丁○○與己○○均涉犯刑法第一百六十九條之誣告
    罪嫌。
二、按犯罪事實應依證據認定之，無證據不得推定其犯罪事實，刑事訴訟法第一百五
    十四條定有明文。又刑法第一百六十九條誣告罪之成立，以告訴人所訴被訴之事
    實必須完全出於憑空捏造或虛構為要件，若所告尚非全然無因，祇因缺乏積極證
    明，致被誣告人不受訴追處罰者，因告訴人本缺乏誣告之故意，尚難遽以誣告論
    罪。另誣告罪之成立，係以意圖他人受刑事處分虛構事實而向該管公務員申告為
    其要件，故其所訴事實，雖不能證明係屬實在，而在積極方面無證據證明其確係
    故意虛構者，仍不能遽以誣告罪論處。最高法院著有四十三年台上字第二五一號
、第四十四年台上字第八九二號及四十六年台上字第九二七號判例可資參照。
三、本件訊之被告丁○○、己○○二人均堅決否認有誣告犯行，辯稱：八十五年八月
    二十五日下午八時三十分許，伊二人在雲林縣斗南鎮○○路七二號住處，遭戊○○夥同一名不詳姓名者毆傷，而該名不詳姓名者，即是事後於同年八月三十日因
    伊另案通緝而逮捕伊之警員，經報案後斗南分局提供照片指認，始知係乙○○，
    始向警方提出告訴，伊絕無誣告之情形等語。
四、經查：
（一）本件被告二人確曾於八十五年八月二十五日下午八時三十分，在雲林縣斗南鎮
      ○○路七二號住處，與戊○○及一名不詳姓名者發生爭執，被告二人進而受傷
      之事實，業據證人戊○○到庭結證明確，復有被告丁○○、己○○之驗傷診斷
      書各一紙附卷可稽，足見被告於八十五年八月二十五日下午八時三十分因與戊○○等人發生爭執而受傷之事實，並非被告所造。
（二）證人戊○○雖於偵審中到庭證稱：當日與其前往被告住處者並非係乙○○，而
      係綽號「小杜」之不詳姓名年籍之人，而該綽號「小杜」者，而於本院一再追
      問下，證人戊○○始稱：「小杜」不知其姓名，伊係在虎尾一家海產店與該人
吃過二次飯，人家都叫他「小杜」。證人戊○○並稱：除非回到虎尾再碰到他
      ，否則找不到他云云。是依戊○○所證上情，可認戊○○與「小杜」間，顯無
      深交。又本件戊○○係得知丁○○毆打其侄子劉盈志，心有不滿，始於八十五
      年八月二十五日二十時三十分，與人前往丁○○前開租住處，找丁○○理論，
      進而發生衝突，已據證人戊○○於警訊時陳稱在卷（見斗警刑字第一六七八四
      號卷戊○○八十五年九月二十二日警訊筆錄，及本院調查時所供）。而衡諸常
      情，證人戊○○專程帶人前往被告丁○○之住處興師問罪，所帶同前往之人，
      自係至少希望能為其助勢，甚或為其出力教訓被告丁○○等人，故證人戊○○
      當時，應無任意帶一個並不相熟之人前往之理，且一般人知有人欲前往尋仇，
      如非有相當之交情，亦無任意為人出頭之可能。是證人戊○○指其於前開時日
      ，因上開原因，前往找被告丁○○而與之發生衝突時，係與與伊顯無深交，甚
      且其住處、姓名均不知悉之「小杜」同往顯不合常理，足認戊○○對於與伊同
      往被告丁○○、己○○租住處之人，其身份或真實姓名，有所保留。
（三）況查證人戊○○與告訴人乙○○間於八十五年八月二十五日本件案發時，彼此
      即已相識，此為告訴人乙○○於原審時陳稱在卷，而被告丁○○之所以於八十
      五年八月三十日為擔任台中縣警察局烏日分局五光派出所警員乙○○在嘉義基
      督教醫院所逮捕，依戊○○於本院審理所證：因知被告丁○○有租車未還事，
      而因丁○○常對其恐嚇，常注意丁○○之行蹤，後來知道丁○○被通緝，才請
      乙○○將丁○○資料輸入電腦，才知道丁○○是通緝等語，亦可認證人戊○○
      與告訴人乙○○間，相當熟悉，且證人戊○○對於當時常遭被告丁○○恐嚇，
      而注意被告丁○○一事，亦有找告訴人乙○○了解。是戊○○於八十五年八月
      二十五日因前揭原因前往找被告丁○○、己○○時，告訴人乙○○與戊○○同
      往，於理並非不可能。
（四）又查，就被告指認乙○○之過程，依被告丁○○供稱：係因伊受傷後，台中縣
      警察局烏日分局五光派出所警員乙○○循線得知伊係通緝犯，並於八十五年八
      月三十日與警員丙○○由戊○○帶領前去逮捕伊，伊因而即認出八十五年八月
      二十五日與戊○○同去其住處之不認識人即是警員，之後向斗南分局報案，始
      由斗南分局提供照片指認出乙○○等語。查以被告丁○○、己○○於八十五年
      九月十一日向雲林縣警察局報案時，所指訴係戊○○與一名臺中縣警察局烏日
      分局五光派出所警員進入我家毆打我之證詞，並未指名係乙○○與戊○○同往
      ，故經公訴人起訴後，由台灣雲林地方法院於八十五年十二月三十日以八十五
      度易字第一二七三號判決，亦僅依戊○○之自白，認戊○○與綽號「小杜」之
      人共同傷害，有該判決影本一份在卷可稽。其後雲林縣警察局另對此進行調查
      ，經提出員警之照片供被告丁○○、己○○指認結果，被告二人始指出當日與
      戊○○同來之人為乙○○，有丁○○、己○○八十五年十一月十一日之警訊筆
      錄及供指認之警員照片影本在卷可憑。依上開筆錄作成之日期，及前開事實，
      應可認被告二人並非自始即設定目標，以乙○○為對象，而指乙○○與戊○○
      共同傷害。
（五）至告訴人乙○○稱八十五年八月二十五日下午六時至八時伊係勤務值班，同日
      下午八時至十時係勤區查察，下午十時至十二時係一線巡邏，伊均有簽到云云
      。雖有臺中縣警察局烏日分局五光派出所員警出入及領繳槍彈無線電登記簿及
      勤務分配表可稽。然本件被告丁○○、己○○所指遭告訴人傷害之時間，係八
      十五年八月二十五日下午八時三十分，對照上開乙○○值勤之情形，應係告訴
      人乙○○於前開派出所執行勤區查察之時，而當日告訴人乙○○執行勤區查察
      時，僅係伊一人前往，並無其他同所警員一起執行，已據告訴人乙○○於本院
      審理時陳稱在卷。又員警以外出作勤區查察，其行蹤並不易掌握，再以告訴人
      乙○○所服務之臺中縣警察局烏日分局五光派出所，與當時戊○○前往找被告
      丁○○，而發生衝突之地點雲林縣斗南鎮，二者之距離，及發生衝突所需之時
      間，加以衡量，如告訴人乙○○於當日下午八時簽到後，與戊○○一同前往被
      告丁○○之租住處，而於同日下午十時前再回到該派出所，並非無可能。是尚
      難以告訴人乙○○當天有前開執勤之簽到資料，即作為被告丁○○、己○○指
      告訴人乙○○有於上開時日與戊○○共同對其等傷害，絕無可能之認定依據。
（六）末查被告與乙○○在八十五年八月二十五日被告受傷時彼此均不認識，業據被
      告、乙○○供陳無訛，亦經證人戊○○於本院審理時證稱：乙○○與丁○○並
      無仇怨，可能不認識等語。是本件被告丁○○及己○○固可能因丁○○遭乙○○以通緝犯加以逮捕，而心生怨恨，而誣指告訴人乙○○係與戊○○同往對其
      傷害之人。然依前開所述，戊○○既不能指出與其同往之人之真實姓名，及依
      前開各節之說明，乙○○亦非絕不可能與戊○○同往被告丁○○及己○○之租
      住處。
五、揆諸前開判例之說明，自難僅以被告丁○○、己○○二人指告訴人乙○○有共同
    傷害之犯罪，經公訴人以告訴人乙○○否認有此犯行，且以該時間告訴人均在執
    勤，而戊○○亦否認同往之人為乙○○，認乙○○之犯罪嫌疑不足，而為乙○○
    不起訴之處分，即認被告丁○○、己○○二人犯誣告罪。是被告二人前開所辯，
    亦非絕無可採，本件應認被告二人誣告犯罪，尚屬不能證明，原審據以為被告丁○○、己○○均無罪之判決，於法尚無不合。公訴人上訴意旨以原審未傳訊告訴
    人乙○○，及未訊問於八十五年八月三十日與告訴人乙○○同往逮捕被告丁○○
    之丙○○，而指摘原判決不當。然按本件被告丁○○於八十五年八月三十日，固
    因案通緝，為告訴人乙○○與丙○○同往嘉義基督教醫院逮捕，然依前所述，此
    並不影嚮本件之認定，公訴人之上訴，尚難認為有理由，其上訴應予駁回。
據上論結，應依刑事訴訟法第三百六十八條，判決如主文。
本案經檢察官甲○○到庭執行職務。
中      華      民      國    八十九  年    二      月        三        日
                                  臺灣高等法院臺中分院刑事第六庭
                                        審判長法  官  古  金  男
                                              法  官  張  祺  祥
                                              法  官  沈  應  南
右正本證明與原本無異。
公訴人得上訴；被告不得上訴。
如不服本判決應於收受送達後十日內向本院提出上訴書狀，其未述上訴之理由者並
得於提起上訴後十日內向本院補提理由書（均須按他造當事人之人數附繕本）。
                                              書記官  劉  智  文
中      華      民      國    八十九     年      二       月     八     日
                                                                        Ｆ


司法院資訊處製作；財團法人民間司法改革基金會備份。
